臺灣板橋地方法院交通事件裁定　　　 100年度交聲字第1720號
原處分機關　臺北市交通事件裁決所
異　議　人
即受處分人　陳宏明
選任辯護人　桂梅君律師
上列異議人即受處分人因違反道路交通管理處罰條例案件，對於
臺北市交通事件裁決所民國100 年4 月27日北市裁罰字第裁22－
A1A247649 號違反道路交通管理事件裁決書所為之處分（原舉發
通知單案號：臺北市政府警察局北市警交大字第A1A247649 號）
聲明異議，本院裁決如下：
    主    文
原處分撤銷。
陳宏明不罰。
    理    由
一、原處分意旨略以：異議人即受處分人陳宏明於民國100 年3
    月4 日下午5 時10分許，駕駛車牌號碼1227-VA 號自用一般
    小客車，在臺北市○○區○○路與塔城街口，因有「一、不
    服從交通勤務警察或依法令執行交通指揮稽查任務人員之指
    揮。二、違反道路交通安全規則肇事致人受傷」之違規事實
    ，由臺北市政府警察局交大事故處理組員警逕行填掣北市警
    交大字第A1A247649 舉發違反道路交通管理事件通知單對受
    處分人舉發「一、不服從交通勤務警察或依法令執行交通指
    揮稽查任務人員之指揮。二、違反道路交通安全規則肇事致
    人受傷」之違規，並移送原處分機關處理。嗣經原處分機關
    於100年4月27日依道路交通管理處罰條例第60條第2項第1款
    、第61條第3 項及違反道路交通管理事件統一裁罰基準及處
    理細則第41、43、44、67條規定，以北市裁罰字第裁22－A1
    A247649 號違反道路交通管理事件裁決書認定受處分人「一
    、不服從交通勤務警察或依法令執行交通指揮稽查任務人員
    之指揮。二、違反道路交通安全規則肇事致人受傷」而裁處
    新臺幣（下同）900 元，並分別記違規點數1 點、3 點在案
    。
二、異議意旨略以：伊固不否認有於上開時、地駕駛車輛行經被
    舉發之地點，惟堅決否認有何不服稽查指揮之違規行為，並
    辯稱：當天伊駕駛車輛由塔城街北往南欲右轉進入鄭州路，
    同時對向亦有車輛由南往北行駛，伊轉進鄭州路時，燈號仍
    為綠燈，走到3 分之1 之際，燈號剛好由綠轉黃，伊僅聽到
    急促的哨子聲，亦看到右前方鄭州路上的摩托車停等區之機
    車仍停止，伊就繼續前進到對向車道，並未見義交有指揮示
    意伊停止之動作，瞬間機車由右前方撞上，伊馬上下車幫忙
    並請求義交協助，惟義交卻表示有要伊停止之動作，是本件
    舉發顯有不實，實難令人甘服，為此聲明異議云云。選任辯
    護人則為異議人辯稱：義交係背對或側對異議人車輛平行之
    東側邊，是以異議人均無從得知義交有令異議人停車之指揮
    動作，另義交固有手平舉一下後朝異議人車方向走去，但此
    時係異議人車輛發生擦撞後之事云云。
三、按汽車駕駛人，駕駛汽車有不服從交通勤務警察或依法令執
    行交通指揮、稽查任務人員之指揮或稽查，而本章各條無處
    罰之規定者，處900 元以上1,800 元以下罰鍰；汽車駕駛人
    有第60條第2 項第1 款之情形者，記違規點數1 點，道路交
    通管理處罰條例第60條第2 項第1 款及第63條第1 項第1 款
    分別定有明文。再按汽車駕駛人，駕駛汽車有違反道路交通
    安全規則、第33條之管制規則，因而肇事致人受傷者，記違
    規點數3 點，道路交通管理處罰條例第61條第3 項亦定有明
    文。另按汽車行駛至交岔路口，其行進、轉彎，應遵守燈光
    號誌或交通警察之指示，道路交通安全規則第102 條第1 項
    第1 款定有明文。又對交通違規不服稽查取締之事實認定，
    須經攔停稽查而有下列情事之一者：一、拒絕查驗駕照、行
    照或其他足資稽查之文件者；二、拒絕停靠路邊接受稽查者
    ；三、以消極行為不服從稽查者；四、經以警報器、喊話器
    呼叫靠邊停車而不靠邊停車接受稽查取締或逃逸者，內政部
    警政署70年7 月13日警署交字第19418 號函亦有明示。是道
    路交通管理處罰條例第60條第1 項所定之處罰要件，係受處
    分人確有「故意不聽制止或拒絕停車接受稽查而逃逸」之積
    極行為，若行為人並不知為警攔停稽查而離開，即難謂有該
    條項之違規。
四、又按犯罪事實應依證據認定之，無證據不得推定其犯罪事實
    ；又不能證明被告犯罪或其行為不罰者，應諭知無罪之判決
    ，刑事訴訟法第154 條第2 項、第301 條第1 項分別定有明
    文。次按認定不利於被告之事實，須依積極證據，苟積極證
    據不足為不利於被告事實之認定時，即應為有利於被告之認
    定，更不必有何有利之證據；且事實之認定，應憑證據，如
    未能發現相當證據，或證據不足以證明，自不能以推測或擬
    制之方法，以為裁判基礎；而認定犯罪事實所憑證據，雖不
    以直接證據為限，間接證據亦包括在內；然而無論直接或間
    接證據，其為訴訟上之證明，須於通常一般之人均不致有所
    懷疑，而得確信其為真實之程度者，始得據為有罪之認定，
    若其關於被告是否犯罪之證明未能達此程度，而有合理性懷
    疑之存在，致使無從形成有罪之確信，根據「罪證有疑，利
    於被告」之證據法則，即不得遽為不利被告之認定，亦分別
    有最高法院30年上字第816 號、40年台上字第86號、76年台
    上字第4986號等判例可資參照。而依道路交通管理處罰條例
    第89條規定，法院受理有關交通事件，準用刑事訴訟法之規
    定，前開規定自得適用於本件聲明異議案件。
五、經查：
  (一)有關異議人即受處分人陳宏明就前揭時、地，駕駛車牌號碼
    1227-VA 號自用一般小客車，與被害人林嘉宜騎乘車牌號碼
    707-JCB 號重型機車發生碰撞，致林嘉宜受傷等情，此為異
    議人所不爭執，且有證人即舉發義交張正明於本院調查時證
    述明確，並有本件事故之道路交通事故現場圖、道路交通事
    故調查報告表(一)、(二)、肇事人自首情形紀錄表各1 份、交通
    事故談話紀錄表3 份、現場照片16張附卷為憑，是此部分之
    事實已堪認定。
  (二)異議人以前詞置辯，是本件主要之爭點厥為異議人是否有故
    意不聽制止之積極行為。經查：
  1.觀之證人張正明於本院調查時證述：當天伊身穿背心手拿指
    揮棒並帶哨子在塔城街跟鄭州路從事義交指揮交通勤務，伊
    站在路口中間，但比較靠近塔城街南邊，又指揮交通時，對
    於禁止汽車或機車通行會吹長音哨子一聲，並將指揮棒往上
    舉靜止不動，而對可以通行的汽、機車，伊會轉向可通行方
    向用手勢示意他們可通行，並吹短音哨子一聲，且對於綠燈
    轉黃燈時之方向，伊會吹長音哨子一聲，並示意其停車，另
    伊對於異議人有印象，當天伊所站之位置，異議人應可以清
    楚看到指揮，且伊在攔的時候，駕駛都會知道之情（見本院
    卷第48背面頁至49背面頁），則由證人張正明之證詞，自難
    以其臆測異議人確實有看到攔停之舉，逕認異議人主觀上確
    實有故意不服從交通之事實。又稽本院勘驗證人即製單人警
    員黃啟晉提出之當天路口翻拍監視錄影光碟（翻拍監視畫面
    模糊，無聲音，無法得知義交當時有無吹哨聲音及手中有無
    持指揮棒）顯示：異議人所駕駛黑色自用小客車欲右轉之轉
    彎過程，義交在極短時間多次更換位置、方向，但均未面向
    異議人，始終背對異議人之黑色車輛，此有上開錄影光碟、
    本院勘驗筆錄各1 份及翻拍照片17張可參，則指揮交通之義
    交迅速更換位置及方向，從而異議人有無辦法清楚看見義交
    指揮停止通行之動作，自屬有疑。是異議人辯稱：主觀上並
    無故意不聽制止之情，洵非無據。
  2.至證人張正明雖證述：伊有吹哨及手平舉動作之情況，又一
    般人可理解係有停止攔車之意思一節，已於前述，惟衡之當
    時義交所站路口位置、迅速更換面向之方位，且佐以當時之
    交通流量及環境，異議人是否確實聽聞、注意義交以吹哨及
    手勢示意之方式攔停異議人，亦非無疑。則本件既無證據證
    明異議人確有「一、不服從交通勤務警察或依法令執行交通
    指揮稽查任務人員之指揮。二、違反道路交通安全規則肇事
    致人受傷」之主觀犯意及客觀積極行為，揆諸上開說明，自
    難僅憑證人張正明臆測異議人應該有注意手勢示意之方式攔
    停之詞，遽認異議人有不服勤務人員制止之意。從而，異議
    人駕駛上開自用一般小客車雖有違反道路交通管理處罰條例
    之行為，並經義交制止，然本件既無證據證明異議人違規當
    時確實知悉義交以手勢指示停車，而有違反道路交通安全規
    則肇事致人受傷而逃逸之事實，自難認其有何道路交通管理
    處罰條例第60條第2 項第1 款、第61條第3 項之違規。
六、綜上所述，本案復查無其他積極事證可認異議人就本案有何
    違規事實，原處分機關所舉之證據，既無法使本院確信異議
    人有不服從交通勤務警察或依法令執行交通指揮稽查任務人
    員之指揮，而有違反道路交通安全規則肇事致人受傷之情事
    ，依罪證有疑，採利於受處分人之原則，自應為對異議人有
    利之認定。原處分機關未予詳察，遽對受處分人為上開裁處
    ，即難認為允當，受處分人之異議為有理由，自應由本院撤
    銷原處分，諭知受處分人不罰，以資適法。
七、依道路交通事件處理辦法第19條前段，裁定如主文。
中    華    民    國   100    年     9    月     27   日
                  刑事第二庭    法  官  連雅婷
以上正本證明與原本無異。
如不服本裁定，應於裁定送達後5 日內向本院提出抗告狀。
                                書記官  郭晉良
中    華    民    國  100     年    9     月     27   日